【裁判字號】    97,交聲,2761
【裁判日期】    980107
【裁判案由】    聲明異議
【裁判全文】
臺灣高雄地方法院交通事件裁定        97年度交聲字第2761號
原處分機關  高雄市政府交通局
異  議  人  甲○○
上列受處分人因聲明異議案件，對於高雄市政府交通局民國97年
11月9 日所為之處分（原處分：高市交裁字第裁32-B00000000號
），聲明異議，本院裁定如下：
    主  文
原處分撤銷。
    理  由
一、聲明異議意旨略如附件交通違規陳述單及查詢單所載。
二、按「違反本條例之行為，自行為成立之日起；行為有連續或
    繼續之狀態者，自行為終了之日起，逾三個月不得舉發。但
    汽車肇事致人受傷或死亡案件，因肇事責任不明，已送鑑定
    者，其期間自鑑定終結之日起算。」道路交通管理處罰條例
    第90條定有明文。揆諸其立法目的在避免法律關係遲不確定
    致生法秩序不安定之結果，並同時保障人民權益。又依據道
    路交通管理處罰條例第92條第3 項規定授權訂定之違反道路
    交通管理事件統一裁罰基準及處理細則第5 條明定：「處理
    違反道路交通管理事件，有關文書送達之程式，依行政程式
    法之規定」，同細則第11條第1 項第3 款復規定：「行為人
    有本條例之情形者，應填製舉發違反道路交通管理事件通知
    單，並於被通知人欄予以勾記，其通知聯依下列規定辦理：
    三、逕行舉發者，應按已查明之資料填註車牌號碼、車輛種
    類、車主姓名或地址，並於通知單上方空白處加註逕行舉發
    之文字後，由舉發機關送達被通知人」。亦明文規定逕行舉
    發之違反道路交通管理事件通知單應送達於被通知人，且其
    送達程序應依行政程式法規定行之。
三、次按公法上有特定相對人之意思表示或意思通知，除法律有
    特別規定者外，在非對話為之者，應以達到相對人時生效，
    所謂達到，乃在使相對人居於可得瞭解之狀態為已足，此在
    法理上應為當然之解釋（行政法院68年度判字第838 號裁判
    意旨參照）。又民國88年2 月3 日公佈，90年1 月1 日施行
    之行政程序法，就行政機關所為有特定相對人之書面行政處
    分或行政行為之送達，於第67條至第91條定有明文規定，同
    法第110 條第1 項復明定：「書面之行政處分自送達相對人
    及已知之利害關係人起；書面以外之行政處分自以其他適當
    方法通知或使其知悉時起，依送達、通知或使知悉之內容對
    其發生效力」。前揭違反道路交通管理事件統一裁罰基準及
    處理細則第5 條既有如上所述之明文規定，且交通裁罰事件
    中相關行政機關所為之行政行為，並非屬行政程序法第3 條
    第1 項、第2 項所列舉之得排除行政程序法適用之行政機關
    或行政行為，而交通違規行為之舉發在性質上復屬公法上有
    相對人之書面意思通知，故自應適用行政程序送達之規定，
    並依前開行政法院判決之見解及行政程序法第110 條第1 項
    之規定，以書面之舉發通知依行政程序法之規定送達於受通
    知人時，始完成舉發程式而發生效力。至於行政程序法第49
    條固規定：「基於法規之申請，以掛號郵寄方式向行政機關
    提出者，以交郵當日之郵戳為準」，惟該條文既規定「基於
    法規之申請」云云，即係指人民依法規請求行政機關為特定
    行政行為之公法上意思表示，其立法目的，係對於申請人是
    否遵守法定期間之證明，基於郵遞送信時間非申請人所能控
    制，其延誤難以歸責於申請人，為維護人民之權益，爰採發
    信主義，將郵送時間予以扣除。是以行政程序法第49條係針
    對人民對行政機關有所請求之情形明定採取發信主義，與同
    法就行政機關對有相對人所為之書面行政處分或其他行政行
    為之通知係採取到達主義之規定有所不同，不得混淆，附此
    敘明。
四、經查：本件受處分人甲○○於91年3 月4 日13時45分許，騎
    乘車牌號碼XQG-970 號重型機車，行經高雄市○○○○○路
    口，因駕車行經有燈光號誌管制之交岔路口闖紅燈，並拒絕
    停車接受稽查而逃逸，經警於同年3 月9 日掣單逕行舉發之
    情，有高雄市政府警察局舉發違反道路交通管理事件通知單
    影本1 紙在卷可稽。然觀諸舉發通知單上所載車主地址高雄
    市苓雅區苓州巷28之4 號，而異議人當時之戶籍地址為高雄
    市苓雅區○○○路15號，有遷徙紀錄資料查詢結果可考，前
    開舉發通知單是否有合法送達於異議人，即有可疑。經本院
    發函調取前開舉發通知單之送達回執，據高雄市政府警察局
    小港分局檢附舉發員警職務報告覆稱：本案逕行舉發，駕駛
    人甲○○陳述未違規情形，因時隔6 年之久，造成本案查證
    之困難，影響申訴人之權利，未（為）免造成民眾之困惱（
    擾）及引起民怨，建請予以撤銷裁罰等語，有高雄市政府警
    察局小港分局97年12月18日高市警港分字第0970026094號函
    及附件在卷可查，是本案並無事證足認，前開舉發通知單之
    送達為合法。
五、綜上，本件原舉發機關依本條例第90條第1 項，自行為成立
    之日起已逾3 個月，未將舉發通知單合法送達受處分人，依
    前揭所述，舉發手續尚未完成，尚不生「舉發」之效力，準
    此，原處分機關於97年11月9 日始就受處分人甲○○前開違
    規行為，裁處罰鍰新台幣1 萬500 元，顯有未當。異議人之
    異議為有理由，應由本院將原處分撤銷。
六、據上論斷，應依道路交通案件處理辦法第20條前段，裁定如
    主文主文。
中    華    民    國    98    年    1    月    7      日
                    交通法庭    法  官  陳思睿
以上正本證明與原本無異。
如不服本裁定，應於收受送達後5 日內向本院提出抗告狀（應附
繕本）。
中    華    民    國    98    年    1     月    8     日
                                書記官  何慧娟


司法院資訊處製作；財團法人民間司法改革基金會備份。
